【裁判字號】    89,訴,467
【裁判日期】    891130
【裁判案由】    損害賠償等
【裁判全文】
臺灣臺中地方法院民事判決  八十九年度訴字第四六七號
    原      告  聯安保全股份有限公司
    法定代理人  乙○○
    訴訟代理人  甲○○
    被      告  山多綠山莊管理委員會
    法定代理人  丙○○
右當事人間損害賠償等事件，本院判決如左：
    主    文
原告之訴及假執行之聲請均駁回。
訴訟費用由原告負擔。
    事    實
甲、原告方面：
  一、聲明：
    （一）被告應給付原告新台幣（下同）五十六萬二千二百七十五元，及自民國（
          下同）八十九年三月五日起至清償日止，按年息百分之五計算之利息。
    （二）願供擔保，請准宣告假執行。
  二、陳述：
  （一）兩造於八十八年三月間簽訂管理委託契約書，由原告就山多綠社區進行公共
        區域安全服務，每月服務費用八萬零三百二十五元，合約有效期間至八十九
        年三月四日止，依委託合約第十條其他事項第三項約定，甲方（即被告）如
        未依約定時間付款，乙方（即原告）得經書面通知終止契約，並得請求以契
        約三個月金額支付乙方作為賠償金。而被告自八十八年九月間起即未按期支
        付原告管理費，至同年十二月間止，共積欠三十二萬一千三百元之管理費，
        因此原告於八十八年十二月十八日發函通知原告支付管理費，否則終止服務
        契約，然被告迄今仍未支付，依兩造合約第十條第三項約定，被告應給付原
        告三個月之服務費二十四萬零九百七十五元為損害賠償金額，為此依管理委
        託契約請求被告給付未付之管理費及賠償金額共五十六萬二千二百七十五元
        。
  （二）對被告抗辯所為之陳述：
        姚宏通係以山多綠社區主任委員之身份，以山多綠社區管理委員會之名義與
        原告簽訂委託契約書，且原告與被告接洽業務及訂約之際，姚宏通表明其為
        社區之主任委員，不僅握有被告之印信，且在被告社區以主任委員之身份負
        責推動執行該社區之各項公共事務，又被告社區亦未有人質疑姚宏通之資格
        ，原告在各種外觀表象下信其為主任委員，始與姚宏通代表被告簽訂委託契
        約書。況自八十八年三月五日訂約後，被告對於訂約後之三至八月份之服務
        費，均按月給付，原告秉持嚴守合約之精神提供服務，遂於九二一地震後仍
        對被告社區提供安全服務。故姚宏通代理之資格縱使有所欠缺，惟姚宏通原
        本即為該社區之表任委員，且以主任委員之身份執行社區公共事務，握有被
        告之印信及各項文件，已有相當理由足使人信其為該社區之主任委員，縱姚
        宏通之代理資格有所欠缺，亦應使被告負表見代理人之責任。
  三、證據：提出委託契約書一紙、八十八年十二月十八日（八八）聯安字第０一一
      號函一紙、發票十一紙（均為影本）為証。
乙、被告方面：
  一、聲明：駁回原告之訴。
  二、陳述：
  （一）管理委契約書之甲方代表人姚宏通先生之任期至八十八年二月二十九日，而
        該契約之訂定日期為八十八年三月五日，姚宏通自不能代理被告簽訂委託書
        ，是原告自不能依該契約向被告起訴請求。
  （二）山多綠社區第一屆主委林木興、第二屆主委姚宏通均非區分所有權人，已違
        反社區規約，且第二屆主委資格不符並已於八十八年九月七日遭霧峰鄉公所
        撤銷主任委員資格及鈞院八十八年度裁仕字第五一八三號裁定禁止執行主任
        委員之職務，此撤銷公告及裁定均張貼於本社區，原告對此應知之甚詳，惟
        竟仍深信契約之效力，自八十八年九月至十二月起未收到管理費時，始向被
        告主張，惟原告所請求之系爭款項實應向無權代理被告之姚宏通請求。
  （三）被告第二屆主任委員之任期至八十八年二月二十九日止，被告於八十八年三
        月十四日召開山多綠社區區分所有權人大會，選舉第三屆委員時，原告亦派
        人參加並協助全部過程，明知未達出席法定人數，召開不成，亦知簽訂合約
        有瑕疵，應立即撤除管理，何以繼續看守？
  三、證據：提出台中縣霧鄉公所八十八年四月二十七日八十八霧鄉建字第六九九三
      號函、八十八年九月七日八十八霧鄉建字第一四五五三號公告、函、八十八年
      十一月八日八八霧鄉建字第一九九一八號函各一紙、山多綠山莊社區第二屆管
      理委員會霧山綠字第００一號函一份、第二屆管理委員會名冊一份、第二屆社
      區管委會會議記錄一份、台灣台中地方法院八十八年度裁全字第五一八三號裁
      定一紙、八十八年三月十四日會議記錄一份、八十八年五月二十九日會議記錄
      一份及八十八年六月五日、七月二十五日臨時會議記錄各一份、台中縣政府八
      十九年八月十七日八九府訴委字第二二六七九一號決定書一紙、山多綠山莊社
      區住戶規約一份（以上均為影本）為証。
丙、本院依職權問証人姚宏通。
      理    由
一、本件原告主張被告於八十八年三月間與其訂立管理委託契約書（下稱系爭契約）
    ，由原告就山多綠社區進行公共區域安全服務，每月服務費用八萬零三百二十五
    元，契約有效期間至八十九年三月四日止，依契約第十條其他事項第三項約定，
    甲方（即被告）如未依約定時間付款，乙方（即原告）得經書面通知終止契約，
    並得請求以契約三個月金額支付乙方作為賠償金。而被告自八十八年九月間起即
    未按期支付原告管理費，至同年十二月間止，共積欠三十二萬一千三百元之管理
    費，因此原告於八十八年十二月十八日發函通知原告支付管理費，否則終止服務
    契約，然被告迄今仍未支付，依兩造合約第十條第三項約定，被告應給付原告三
    個月之服務費二十四萬零九百七十五元為損害賠償金額，為此依管理委託契約請
    求被告給付未付之管理費及賠償金額共五十六萬二千二百七十五元。被告則以管
    理委契約書之甲方代表人姚宏通先生之任期至八十八年二月二十九日，而該契約
    之訂定日期為八十八年三月五日，姚宏通自不能代理被告簽訂委託書，是原告自
    不能依該契約向被告起訴請求等語置辯。
二、原告起訴主張被告於八十八年三月五日與其訂立系爭契約，並自八十八年九月即
    未繳交服務費用等情，固據其提出與其所述相符之委託契約書一紙、八十八年十
    二月十八日（八八）聯安字第０一一號函一紙、發票十一紙為証，惟此為被告所
    否認，被告並辯稱第二屆主任委員姚宏通之任期至八十八年二月二十九日即已屆
    滿，原告係於八十八年三月五日與姚宏通訂立系爭契約，是該契約對於被告自不
    生效力。是本件首應審究者在於系爭契約對於被告是否生效？經查：
    （一）被告第二屆之主任委員確係姚宏通，此為兩造所不爭執，而姚宏通之任期
          係至八十八年二月二十九日，此有台中縣霧鄉公所八十八年四月二十七日
          八十八霧鄉建字第六九九三號函、八十八年九月七日八十八霧鄉建字第一
          四五五三號公告、函、八十八年十一月八日八八霧鄉建字第一九九一八號
          函各一紙、山多綠山莊社區第二屆管理委員會霧山綠字第００一號函一份
          、第二屆管理委員會名冊一份、第二屆社區管委會會議記錄一份可參，是
          姚宏通與原告簽立系爭契約時，已非被告主任委員之身份應屬無誤。
    （二）本件原告雖又主張姚宏通係以山多綠社區主任委員之身份，以山多綠社區
          管理委員會之名義與原告簽訂委託契約書，且原告與被告接洽業務及訂約
          之際，姚宏通表明其為社區之主任委員，不僅握有被告之印信，且在被告
          社區以主任委員之身份負責推動執行該社區之各項公共事務，又被告社區
          亦未有人質疑姚宏通之資格，原告在各種外觀表象下信其為主任委員，始
          與姚宏通代表被告簽訂委託契約書。故姚宏通代理之資格縱使有所欠缺，
          惟姚宏通原本即為該社區之主任委員，且以主任委員之身份執行社區公共
          事務，握有被告之印信及各項文件，已有相當理由足使人信其為該社區之
          主任委員，縱姚宏通之代理資格有所欠缺，亦應使被告負表見代理人之責
          任云云。惟按公寓大廈應立管理委員會，並應由管理委員互推一人為之主
          任委員，主任委員對外代表管理委員會，公寓大廈管理條例第二十七條定
          有明文，本件被告為山多綠社區管理委員會，依法由所選出之主任委員對
          外代表管理委員會。經查被告之第二屆主任委員姚宏通於八十八年二月二
          十九日任期屆至，已如前述，是姚宏通於八十八年三月五日與原告簽訂系
          爭契約時已不具主任委員身分；復按民法第一百六十九條關於表見代理之
          規定，惟意定代理始有適用，若代表或法定代理則無適用該規定之餘地（
          最高法院七十九年度台上字第二０一二號判例意旨可資參照），姚宏通雖
          為被告之前任主任委員，惟訂約之時已非主任委員，自無代理被告簽訂系
          爭合約之權，又如前揭說明，代表並無表見代理之適用，故原告主張被告
          亦應負授權人責任，亦屬有誤，是其主張尚不足採。
三、綜上所述，原告依其與無權代理被告之人所訂契約，請求被告給付五十六萬二千
    二百七十五元，及自八十九年三月五日起至清償日止，按年息百分之五計算之利
    息，為無理由，應予駁回。原告之訴既經駁回，其假執行之聲請，亦失所附麗，
    應併予駁回。
五、本件事証已臻明確，兩造其餘攻繫防禦方法，核與本件判決結果無影響，爰不逐
    一論述，附此敘明。
六、據上論結，原告之訴為無理由，依民事訴訟法第七十八條，判決如主文。
中      華      民      國    八十九    年    十一    月    三十      日
                                    臺灣臺中地方法院民事第三庭
~B法      官  涂秀玲
右為正本係照原本作成
如不服本判決，應於判決送達後二十日內，向本院提出上訴狀。
中      華      民      國    八十九    年    十一    月      三十    日
~B法院書記官


司法院資訊處製作；財團法人民間司法改革基金會備份。
